【裁判字號】    97,聲再,161
【裁判日期】    970529
【裁判案由】    妨害國幣懲治條例
【裁判全文】
臺灣高等法院刑事裁定                 97年度聲再字第161號
聲  請  人
即受判決人  甲○○
上列聲請人因妨害國幣懲治條例等案件，對於本院89年度重上更
（三）字第233號，中華民國90年2月2日確定判決（第一審案號
：臺灣臺北地方法院87年度訴字第1104號），聲請再審，本院裁
定如下：
    主  文
再審之聲請駁回。
    理  由
一、本件再審聲請意旨略以：
（一）聲請人前因妨害國幣懲治條例案件，經本院於民國90年2
      月2日，以89年度重上更（三）字第233號判處有期徒刑5
      年2月，經上訴最高法院於90年5月16日，以90年度臺上字
      第2960號駁回上訴確定在案。
（二）聲請人經向視傳文化出版之「印刷設計概論」一書作者林
      行健請益得知：「平版圓壓式印刷機」只適用於傳統鉛字
      排版之打樣工作，或用於版畫家製作手工版畫的印製工作
      ，若採照相分色平版方式，以平版圓壓式印刷機印製精密
      網點網線之印刷品，有極高之難度，且需以很多周邊設備
      才能達到平版印刷水墨平衡之效果。93年1月31日自由時
      報第18版之「查獲偽鈔」報導，亦有「查獲網版固定器及
      製作偽鈔網版」等印刷用周邊設備可資佐證。又本件同案
      被告廖炎龍於96年7月23日書予聲請人之信中提及：本案
      被查扣之機具，因製版底片殘缺不全、裁刀機及印刷機無
      法使用，並無法用以製造偽鈔。本院原判決理由謂本件遭
      查獲之偽造新臺幣（下同）1,000元幣券成品與半成品，
      偽造鈔券背面版式、油墨雖不相同，然因同案被告廖炎龍
      陳稱係多次重複印製並以數種油墨印製而造成差異，應可
      斷定上述成品與半成品偽造鈔券確係同一機具所印製，遽
      認扣案之偽鈔係於廖炎龍位在臺北縣板橋市○○街14號租
      屋處，以聲請人及廖炎龍集資所購得之器具，進行印製偽
      造鈔券部分，與實情不符。
（三）又廖炎龍分別於96年6月11日、20日、29日致聲請人信中
      ，指責聲請人於87年1月24日偕同警察前往逮捕廖炎龍，
      並稱本件扣案之1,000元偽造鈔券，係由王阿松製造，廖
      炎龍係替王阿松頂罪，可證原判決理由謂聲請人辯稱係廖
      炎龍對聲請人懷恨，而誣指聲請人出資協助印製偽造鈔券
      ，委無可採乙節，有所誤會。是聲請人確未參與本件偽造
      鈔券之印製行為，爰請求准予再審云云。
二、按有罪之判決確定後，因發現確實之新證據，足認有罪判決
    之人應受無罪、免訴免刑或輕於原判決所認判決之罪名者，
    為受判決人之利益，得聲請再審，刑事訴訟法第420條第1項
    第6款定有明文。惟所謂發現確實之新證據，係指該證據於
    事實審法院判決前已經存在，為法院、當事人所不知，不及
    調查斟酌，至其後始行發見，若判決前已經當事人提出或聲
    請調查之證據，經原審法院本於論理法則、經驗法則為審酌
    而捨棄不採者，即非該條所謂發見之新證據，其後自不得再
    提出同一證據，爭執確定判決有事實誤認或理由矛盾，且該
    所謂新證據亦係就該證據本身形式上觀察，固不以絕對不須
    經過調查程序為條件，但必須顯然可認為足以動搖原有罪確
    定判決，而為受判決人無罪、免訴、免刑或輕於原判決所認
    罪名之判決者為限（最高法院28年度抗字第8號判例、40年
    度臺抗字第2號判例意旨參照）。
三、經查聲請人甲○○於86年12月間至87年1月24日止，與廖炎
    龍基於意圖供行使之用之共同犯意，由聲請人出資20萬元、
    廖炎龍出資10餘萬元，由廖炎龍負責採購印刷機具、材料及
    印製偽鈔，並出面承租臺北縣板橋市○○街14號作為印製偽
    鈔之場所，聲請人則負責將印妥之偽鈔以面額1至3成價格對
    外銷售，所得報酬由聲請人分得其中3成、廖炎龍分得7 成
    之事實，業經聲請人於警詢及檢察官偵訊時自承上情無誤，
    並有自聲請人身上查獲之偽造面額1,000元鈔券2,100張扣案
    可資佐證。又扣案之偽造鈔券成品及半成品，經送法務部調
    查局鑑定，判斷上述成品與半成品正面圖案均採線條照相分
    色過網平版印製，背面分別採照相分色過網平版、線條照相
    分色平版等方式印製，兩者版式、油墨皆不相同，非屬同一
    批製品，惟無從確認是否由同一機具所製造（參見法務部調
    查局89年5月2日89陸二字第89020802號鑑定通知書）。但參
    酌同案被告廖炎龍供稱：被查獲之偽造現鈔與扣押之偽鈔半
    成品兩者雖有差異，但係以同1台機器印製，買了好幾種油
    墨，印了好幾次，每次印出來的不可能完全相同，成品與半
    成品確是同一機具所印製等語，原判決認在製造偽鈔過程中
    ，為求較逼真之印製效果，自可能調整印製方法等情，應可
    認定扣案之偽造鈔券成品、半成品雖非同一批製品，但均由
    廖炎龍承租之臺北縣板橋市○○街14號工廠所印製無誤。本
    件原判決據此認定聲請人所為，係犯妨害國幣懲治條例第3
    條第1項之共同意圖供行使之用而偽造幣券罪，並於判決理
    由內詳加敘明其所憑之論據，聲請人雖嗣以未出資20萬元參
    與製造偽鈔，係遭廖炎龍懷恨誣指提供資金並抽取販賣利得
    3成等語置辯，惟原判決亦已於理由內詳加敘明，並一一指
    駁在卷。
四、茲聲請人以原判決確定後，發現當時未及審酌之新證據，聲
    請本件再審，惟並未提出於本案事實審法院判決前即已存在
    ，為法院及聲請人所不知，不及調查審酌，至其後始行發現
    之新證據。聲請人所執上揭聲請再審之理由，無非係爭執本
    案當事人供述、附卷事證之證明力，非屬原確定判決後，始
    行發現未及審酌之新證據。且證據之調查，係屬法院之職權
    ，而法院就調查證據之結果，本於自由心證之原則，而為斟
    酌取捨，是證據之證明力如何，係屬法院之職權範圍。原確
    定判決就聲請人、同案被告廖炎龍之供述及卷內其他證據參
    互斟酌，資為不利於聲請人之認定，併已說明其取捨判斷而
    得心證之理由，且其證據之取捨並無違反論理或經驗法則，
    即難認其所為之論斷係屬違法。聲請人就屬法院職權認定之
    範疇再行指摘，自有未合，所執聲請再審之理由，非屬刑事
    訴訟法第420條第1項第6款所稱之確實之新證據，不得據為
    聲請再審之適法理由。是聲請人聲請本件再審，為無理由，
    應予駁回。
據上論斷，應依刑事訴訟法第434條第1項，裁定如主文。
中    華    民    國     97    年    5    月    29    日
                  刑事第十三庭  審判長法  官  曾德水
                                      法  官  林婷立
                                      法  官  談  虎
以上正本證明與原本無異。
如不服本裁定，應於收受送達後五日內向本院提出抗告狀。
                                      書記官  黃家麟
中    華    民    國    97    年    5     月    30    日


司法院資訊處製作；財團法人民間司法改革基金會備份。
